【裁判字號】    99,訴,169
【裁判日期】    991110
【裁判案由】    偽證
【裁判全文】
臺灣臺東地方法院刑事判決              99年度訴字第169 號
公  訴  人  臺灣臺東地方法院檢察署檢察官
被      告  甲○○
上列被告因偽證案件，經檢察官提起公訴（99年度偵字第1436號
），被告於準備程序中為有罪之陳述，本院合議庭裁定由受命法
官獨任以簡式審判程序進行審理，判決如下：
    主  文
甲○○犯偽證罪，處有期徒刑肆月。
    犯罪事實
一、甲○○與洪振程為朋友關係，甲○○明知自己與洪振程有共
    同參與於民國90年7 月11日晚上11時30分許，在臺北市○○
    區○○路146 巷5 號前，強盜鄭豐年等人之財物之犯行，竟
    基於偽證之犯意，就他案被告洪振程強盜案件（臺灣士林地
    方法院96年度訴字第933 號），於98年8 月11日14時30分許
    ，在臺灣士林地方法院第10法庭，經合議庭審判長告以具結
    之義務及偽證之處罰後，於證人結文上簽名具結，並證稱：
    90年7 月11日之強盜犯行，伊事前在泡沫紅茶店時，大部分
    是跟林政源談，並未邀約洪振程謀議犯本件強盜案，亦未與
    洪振程談論犯案計畫及騎乘機車到現場把風，伊不知道林政
    源有無再跟洪振程講，也不知道洪振程有沒有動手云云，而
    就該案被告洪振程有無共同強盜之重要關係事項，為虛偽陳
    述，足以影響該案判決之結果及正確性。
二、案經臺灣士林地方法院告發後，由臺灣士林地方法院檢察署
    檢察官函請臺灣高等法院檢察署檢察長核轉臺灣臺東地方法
    院檢察署檢察官偵查起訴。
    理  由
壹、程序事項
    本件被告甲○○所犯者非為死刑、無期徒刑、最輕本刑為3
    年以上有期徒刑之罪或高等法院管轄第一審案件，其於準備
    程序進行中，先就被訴事實為有罪之陳述，經法官告知其簡
    式審判程序之旨，並聽取公訴人、被告之意見後，本院爰依
    刑事訴訟法第273 條之1 第1 項之規定，裁定由受命法官獨
    任以簡式審判程序進行審理。
貳、實體事項
一、上開犯罪事實業據被告甲○○於本院準備程序及審理時均坦
    承不諱，核與證人盧佳琳於91年3 月8 日，在臺灣士林地方
    法院90年度訴字第506 號強盜案件審理時，證述之情節相符
    （參見臺灣士林地方法院90年度訴字第506 號強盜案卷二第
    186 頁至第187 頁、第194 頁），復有被告甲○○以證人身
    分證述之審判筆錄及證人結文（參見臺灣士林地方法院96年
    度訴字第933 號洪振程強盜案卷第129 頁至第138 頁、第
    159 頁）各1 份等在卷可佐，足認被告之自白與事實相符，
    應可採信。本案事證明確，被告犯行堪可認定，應依法論科
    。
二、論罪科刑
（一）按刑法上之偽證罪，為形式犯，不以結果之發生為要件，
      證人於供前或供後具結而就案情有重要關係事項，故為虛
      偽陳述，其犯罪即成立，而該罪所謂於案情有重要關係之
      事項，則指該事項之有無，足以影響於裁判之結果者而言
      ，至於其虛偽陳述，法院已否採為裁判或檢察官據為處分
      之基礎，或有無採為基礎之可能，皆於偽證罪之成立無影
      響；又偽證罪為侵害國家法益之犯罪，其罪數應以訴訟之
      件數為準，縱於同一訴訟事件數度偽證，仍論以單純一罪
      ，最高法院71年台上字第8127號判例、72年度台上字第33
      11號判例意旨可資參照。查被告甲○○既就他案被告洪振
      程「有無共同強盜」之對於案情有重要關係之事項，於供
      前具結而為虛偽之陳述，是核被告所為，係犯刑法第168
      條之偽證罪。
（二）按犯第168 條至第171 條之罪，於所虛偽陳述或所誣告之
      案件，裁判或懲戒處分確定前自白者，減輕或免除其刑，
      刑法第172 條定有明文。查另案被告洪振程被訴強盜案件
      （臺灣士林地方法院96年度訴字第933 號），現正上訴最
      高法院而未確定之事實，有洪振程之臺灣高等法院前案紀
      錄表1 份附卷可參，而被告於99年10月27日本院準備程序
      中已自白偽證犯行，有本院準備程序筆錄1 份在卷可佐，
      本院考量被告偽證之情節，認逕予免除其刑有失輕縱，爰
      依上開規定減輕其刑。爰審酌被告甲○○藐視證人到庭作
      證應據實陳述之義務，於以證人身分作證時，任意虛捏情
      詞，就案情重要事項為虛偽證言，使司法機關為無益之調
      查，甚至陷於錯誤之危險，對司法權之正確行使已生相當
      之妨害，有害司法正義之實現；兼衡其智識程度、家庭及
      經濟狀況、與洪振程之關係、犯後終能坦承犯行，表示悔
      意之態度，以及檢察官及被告均同意判處有徒刑4 月等一
      切情狀，量處如主文所示之刑。
據上論斷，依刑事訴訟法第273 條之1 第1 項、第299 條第1 項
前段，刑法第168 條、第172 條，判決如主文。
本案經檢察官乙○○到庭執行職務。
中    華    民    國     99    年     11    月   10   日
                  刑事第三庭  法  官  李俊彬
以上正本證明與原本無異。
如不服本判決應於收受送達後10日內向本院提出上訴書狀，並應
敘述具體理由；其未敘述上訴理由者，應於上訴期間屆滿後20日
內向本院補提理由書（均須按他造當事人之人數附繕本）。「切
勿逕送上級法院」。
                              書記官  陳昭穎
中    華    民    國    99    年    11    月    10    日
附錄本案論罪科刑法條：
中華民國刑法第168 條
於執行審判職務之公署審判時或於檢察官偵查時，證人、鑑定人
、通譯於案情有重要關係之事項，供前或供後具結，而為虛偽陳
述者，處7 年以下有期徒刑。

司法院資訊處製作；財團法人民間司法改革基金會備份。
